---
title: "*Debugging of e-SISTAFE export cleaning*"
format: html
logo: Images/emblem_giz_large.png
---


```{r attach-packages}
#| message: false
#| warning: false
#| echo: false

library(tidyverse)
library(readxl)
library(janitor)
library(glue)
library(gt)
source("Scripts/functions.R")

```


```{r set-globals}
#| message: false
#| warning: false
#| echo: false

path_ugb <- "../../Data/ugb/Codigos de UGBs.xlsx"
path_data <- "Data/debugging/"

```


```{r set-paths}
#| message: false
#| warning: false
#| echo: false

  paths <- list.files(
    path = path_data,
    pattern = "\\.xlsx$",
    full.names = TRUE,
    ignore.case = TRUE
  )

```

# Carregar e limpar ficheiros no R

## Carregar ficheiros

```{r load-files}
#| message: false
#| warning: false
#| echo: false

df <- map(paths, ~read_excel(.x, col_types = "text")) |> 
  set_names(basename(paths)) |> 
  list_rbind(names_to = "file_name")

glue(
  "Ficheiros carregados: {n_distinct(df$file_name)}
   Linhas carregadas: {nrow(df)}"
)
```

## Limpar ficheiros

### Renomear colunas

```{r rename-files}
#| message: false
#| warning: false
#| echo: false

df_limpeza_1 <- clean_names(df)

names(df_limpeza_1)

```

### Remover colunas desnecessarias

```{r remove-cols}
#| message: false
#| warning: false
#| echo: false

removed_cols <- df_limpeza_1 |> 
  select(ends_with("percent")) |> 
  names()

df_limpeza_2 <- df_limpeza_1 |> 
  select(!ends_with("percent"))

glue::glue("Colunas removidas: {paste(removed_cols, collapse = ', ')}")

```
### Extrair código UGB

```{r create-ugb-code}
#| message: false
#| warning: false
#| echo: false

df_limpeza_3 <- df_limpeza_2 |> 
  mutate(
      dplyr::across(dotacao_inicial:liq_ad_fundos_via_directa_lafvd, as.numeric),
      ugb_id = substr(ugb, 1, 9)
  ) |> 
    relocate(ugb_id, .after = ugb)

df_limpeza_3 |> 
  distinct(ugb_id, ugb) |>
  slice_head(n = 2) |>
  gt::gt() |> 
  gt::cols_label(ugb_id = "ugb_id", ugb = "ugb") |> 
  gt::tab_options(table.font.size = "small")

```
### Carregar UGB's de educação e filtar

```{r carregar-ugb-valido}
#| message: false
#| warning: false
#| echo: false

  # Load lookup table for education UGB and other metadata
vec_ugb <- read_excel(path_ugb, sheet = "UGBS") |> 
  clean_names() |> 
  select(
    ugb_cod = ugb_1,
    ugb_nome = ugb_3
  ) |> 
  distinct(ugb_nome) |> 
  pull()

df_limpeza_4 <- df_limpeza_3 |> 
      mutate(mec_ugb_class  = ifelse(ugb %in% vec_ugb, "Keep", "Remove")) %>% 
      filter(mec_ugb_class == "Keep") |>
      select(-mec_ugb_class)

df_limpeza_3 |> 
  mutate(mec_ugb_class = ifelse(ugb %in% vec_ugb, "MEC", "Other")) |>
  count(mec_ugb_class) |>
  gt::gt() |>
  gt::cols_label(mec_ugb_class = "Classificação", n = "Linhas") |>
  gt::tab_options(table.font.size = "small")

```


### Remover linhas com CED em branco e funcao, programa e FR também em branco

Nesta etapa, eliminamos todas as linhas em que o código CED está em branco e em que os campos de função, programa e fonte de recurso (FR) também estão em branco. Após esta filtragem, criamos uma nova variável chamada `data_tipo` que classifica cada linha restante em uma de duas categorias: "Valor" para as linhas que serão utilizadas nos cálculos financeiros, e "Métrica" para as linhas que serão utilizadas posteriormente para fins de validação. Esta distinção é fundamental para garantir que os passos de processamento seguintes sejam aplicados apenas às linhas correctas.

```{r remove-ced-blank}
#| message: false
#| warning: false
#| echo: false

df_limpeza_5 <- df_limpeza_4 |>
  filter(!is.na(ced) | (!is.na(funcao) & !is.na(programa) & !is.na(fr))) |> 
  mutate(data_tipo = if_else(is.na(ced), "Metrica", "Valor")) |> 
  relocate(data_tipo, .before = ced)

df_counts <- df_limpeza_4 |>
  mutate(
    row_class = case_when(
      !is.na(ced) ~ "Mantida: CED preenchido (Valor)",
      is.na(ced) & !is.na(funcao) & !is.na(programa) & !is.na(fr) ~ "Mantida: CED em branco mas funcao/programa/FR preenchidos (Métrica)",
      TRUE ~ "Removida: CED e funcao/programa/FR em branco"
    )
  ) |>
  count(row_class) |>
  mutate(row_class = factor(row_class, levels = c(
    "Mantida: CED preenchido (Valor)",
    "Mantida: CED em branco mas funcao/programa/FR preenchidos (Métrica)",
    "Removida: CED e funcao/programa/FR em branco"
  ))) |>
  arrange(row_class)

total_mantidas <- df_counts |>
  filter(!str_detect(row_class, "Removida")) |>
  summarise(row_class = factor("Total linhas mantidas"), n = sum(n))

bind_rows(df_counts, total_mantidas) |>
  gt::gt() |>
  gt::cols_label(row_class = "Classificação", n = "Linhas") |>
  gt::cols_align(align = "left", columns = row_class) |>
  gt::tab_style(
    style = gt::cell_text(weight = "bold"),
    locations = gt::cells_body(rows = str_detect(as.character(row_class), "Total"))
  ) |>
  gt::tab_options(table.font.size = "small")

```

### Classificar linhas por grupo CED e remover grupo D

Nesta etapa, classificamos cada linha do extracto de acordo com o seu nível hierárquico no código CED. As linhas são classificadas em quatro grupos — A, B, C e D — com base no padrão de zeros no final do código CED, onde o grupo A representa o nível mais granular e o grupo D o nível de agregação mais elevado. De seguida, removemos todas as linhas do grupo D, uma vez que representam totais de topo que não são necessários para a análise e que, se mantidos, causariam dupla contagem nos cálculos posteriores.

```{r codificar-ced-param}
#| message: false
#| warning: false
#| echo: false

df_limpeza_6 <- df_limpeza_5 |> 
  dplyr::mutate(
    ced_blank_class = ifelse(!is.na(ced), "Keep", "Remove"),
    ced_group = dplyr::case_when(
      !stringr::str_ends(ced, "00")                                           ~ "A",
      stringr::str_ends(ced, "00") & !stringr::str_ends(ced, "000") & !stringr::str_ends(ced, "0000") ~ "B",
      stringr::str_ends(ced, "000") & !stringr::str_ends(ced, "0000")        ~ "C",
      stringr::str_ends(ced, "0000")                                         ~ "D",
      TRUE                                                                   ~ NA_character_
    )
  ) %>% 
  filter(is.na(ced_group) | ced_group != "D")

df_ced_counts <- df_limpeza_5 |>
  dplyr::mutate(
    ced_group = dplyr::case_when(
      !stringr::str_ends(ced, "00")                                           ~ "A",
      stringr::str_ends(ced, "00") & !stringr::str_ends(ced, "000") & !stringr::str_ends(ced, "0000") ~ "B",
      stringr::str_ends(ced, "000") & !stringr::str_ends(ced, "0000")        ~ "C",
      stringr::str_ends(ced, "0000")                                         ~ "D",
      TRUE                                                                   ~ NA_character_
    )
  ) |>
  mutate(
    ced_group = replace_na(ced_group, "Sem CED"),
    ced_group = if_else(ced_group == "D", "D (removido)", ced_group),
    ced_group = factor(ced_group, levels = c("A", "B", "C", "D (removido)", "Sem CED")),
    data_tipo = case_when(
      ced_group %in% c("A", "B", "C") ~ "Valor",
      ced_group == "D (removido)"     ~ "-",
      ced_group == "Sem CED"          ~ "Métrica"
    )
  ) |>
  count(ced_group, data_tipo) |>
  arrange(ced_group)

total_mantidos <- df_ced_counts |>
  filter(ced_group != "D (removido)") |>
  summarise(ced_group = factor("Total linhas mantidas"), data_tipo = "", n = sum(n))

bind_rows(df_ced_counts, total_mantidos) |>
  gt::gt() |>
  gt::cols_label(ced_group = "Grupo CED", data_tipo = "Tipo de Dado", n = "Linhas") |>
  gt::cols_align(align = "left", columns = c(ced_group, data_tipo)) |>
  gt::tab_style(
    style = gt::cell_text(weight = "bold"),
    locations = gt::cells_body(rows = str_detect(as.character(ced_group), "Total"))
  ) |>
  gt::tab_options(table.font.size = "small")

```

### Criar variáveis de agrupamento hierárquico do CED

Nesta etapa, criamos variáveis auxiliares que serão essenciais para o processamento hierárquico nas etapas seguintes. A partir do código CED, extraímos dois prefixos — ced_b4 (primeiros 4 caracteres) e ced_b3 (primeiros 3 caracteres) que representam os diferentes níveis de agregação da hierarquia. Com base nestes prefixos, construímos os identificadores únicos id_ced_b4 e id_ced_b3, que combinam UGB, função, programa e FR com o respectivo prefixo CED, garantindo que os agrupamentos sejam sempre feitos dentro do contexto correcto. Por fim, criamos a variável ugb_funcao_prog_fr.

```{r create-new-vars}
#| message: false
#| warning: false
#| echo: false

df_limpeza_7 <- df_limpeza_6 |>
  mutate(
    ced_b4 = stringr::str_sub(ced, 1, 4),
    ced_b3 = stringr::str_sub(ced, 1, 3),
    id_ced_b4 = stringr::str_c(ugb_id, funcao, programa, fr, ced_b4, sep = " | "),
    id_ced_b3 = stringr::str_c(ugb_id, funcao, programa, fr, ced_b3, sep = " | ")) |>
  unite(ugb_funcao_prog_fr, ugb_id, funcao, programa, fr, sep = " | ", remove = FALSE, na.rm = FALSE) |>
  relocate(c(ced_b4, ced_b3), .after = ced) |>
  relocate(ced_group, .before = ced) |> 
  relocate(data_tipo, .after = ced_b3) %>% 
  relocate(ugb_funcao_prog_fr, .before = everything())

df_limpeza_7 |>
  filter(data_tipo == "Valor") |>
  slice(1) |>
  select(ced, ced_b4, ced_b3, id_ced_b4, id_ced_b3, ugb_funcao_prog_fr) |>
  pivot_longer(everything(), names_to = "Variável", values_to = "Valor") |>
  gt::gt() |>
  gt::cols_align(align = "left", columns = everything()) |>
  gt::tab_options(table.font.size = "small")

```

## Subtração Hierárquica

### Passo 1: Subtrair grupo A do grupo B (dentro de ced_b4)

Para cada grupo ced_b4, subtraímos a soma de todas as linhas do grupo A da linha correspondente do grupo B, fazendo com que o grupo B passe a representar apenas o valor residual não coberto pelas linhas mais granulares. As linhas do grupo A permanecem inalteradas. 

```{r step1-subtraction}
#| message: false
#| warning: false
#| echo: false

num_cols <- df_limpeza_7 %>% 
  select(dotacao_inicial:liq_ad_fundos_via_directa_lafvd) %>% 
  names()

df_step1_before <- df_limpeza_7 %>%
  filter(data_tipo == "Valor") %>%
  mutate(step = "before")

df_step1_after <- df_step1_before %>%
  group_by(ugb_funcao_prog_fr, ced_b4) %>%
  mutate(
    across(
      all_of(num_cols),
      ~ if_else(ced_group == "B", .x - sum(.x[ced_group == "A"], na.rm = TRUE), .x)
    )
  ) %>%
  ungroup() %>%
  mutate(step = "after")

df_step1_comparison <- bind_rows(df_step1_before, df_step1_after) %>%
  arrange(ugb_funcao_prog_fr, ced_b4, ced, step)

df_step1_comparison %>%
  filter(
    ced_b4 == "1121" & (
      str_detect(programa, "101MAE0106EGE2018OF02") |
        str_detect(programa, "201MDF0102EGE2018OF02") |
        (str_detect(ugb_funcao_prog_fr, "09611") & str_detect(programa, "101MAE01060000000OF00"))
    )
  ) %>%
  pivot_wider(
    id_cols = c(ugb_funcao_prog_fr, ced_group, ced, ced_b4, programa),
    names_from = step,
    values_from = dotacao_actualizada_da
  ) %>%
  mutate(
    difference = after - before,
    caso = case_when(
      str_detect(programa, "101MAE0106EGE2018OF02") ~ "Caso 1: Grupo B sem filhos A (diferença = 0)",
      str_detect(programa, "201MDF0102EGE2018OF02") ~ "Caso 2: Grupo B totalmente consumido por um filho A",
      str_detect(programa, "101MAE01060000000OF00") ~ "Caso 3: Grupo B com valor residual após múltiplos filhos A"
    )
  ) %>%
  arrange(caso, ced) %>%
  select(caso, ced_group, ced, before, after, difference) %>%
  gt::gt() %>%
  gt::cols_label(
    caso = "Caso",
    ced_group = "Grupo",
    ced = "CED",
    before = "Antes",
    after = "Depois",
    difference = "Diferença"
  ) %>%
  gt::fmt_number(columns = c(before, after, difference), decimals = 1) %>%
  gt::cols_align(align = "left", columns = c(caso, ced_group, ced)) %>%
  gt::tab_row_group(label = "Caso 3: Grupo B com valor residual após múltiplos filhos A", rows = str_detect(caso, "Caso 3")) %>%
  gt::tab_row_group(label = "Caso 2: Grupo B totalmente consumido por um filho A", rows = str_detect(caso, "Caso 2")) %>%
  gt::tab_row_group(label = "Caso 1: Grupo B sem filhos A", rows = str_detect(caso, "Caso 1")) %>%
  gt::tab_style(
    style = gt::cell_text(weight = "bold"),
    locations = gt::cells_row_groups()
  ) %>%
  gt::tab_options(table.font.size = "small")

```

### Passo 2: Subtrair grupo B ajustado do grupo C (dentro de ced_b3)

Subtraímos os valores do grupo B (já ajustados no Passo 1) da linha correspondente do grupo C, dentro de cada grupo ced_b3. Desta forma, o grupo C passa a representar apenas o valor residual não coberto pelas linhas do grupo B.

```{r step2-subtraction}
#| message: false
#| warning: false
#| echo: false

df_step2_before <- df_step1_after %>%
  mutate(step = "before")

df_step2_after <- df_step1_after %>%
  group_by(ugb_funcao_prog_fr, ced_b3) %>%
  mutate(
    across(
      all_of(num_cols),
      ~ if_else(ced_group == "C", .x - sum(.x[ced_group == "B"], na.rm = TRUE), .x)
    )
  ) %>%
  ungroup() %>%
  mutate(step = "after")

df_step2_comparison <- bind_rows(df_step2_before, df_step2_after) %>%
  arrange(ugb_funcao_prog_fr, ced_b3, ced, step)

df_step2_comparison %>%
  filter(
    ced_b3 == "112" & (
      str_detect(programa, "101MAE0106EGE2018OF02") |
      (str_detect(ugb_funcao_prog_fr, "09611") & str_detect(programa, "101MAE01060000000OF00"))
    )
  ) %>%
  pivot_wider(
    id_cols = c(ugb_funcao_prog_fr, ced_group, ced, ced_b3, programa),
    names_from = step,
    values_from = dotacao_actualizada_da
  ) %>%
  mutate(
    difference = after - before,
    caso = case_when(
      str_detect(programa, "101MAE0106EGE2018OF02") ~ "Caso 1: Grupo C totalmente consumido por B",
      str_detect(programa, "101MAE01060000000OF00") ~ "Caso 2: Grupo C com valor residual após subtração de B ajustado"
    )
  ) %>%
  arrange(caso, ced) %>%
  select(caso, ced_group, ced, before, after, difference) %>%
  gt::gt() %>%
  gt::cols_label(
    caso = "Caso",
    ced_group = "Grupo",
    ced = "CED",
    before = "Antes",
    after = "Depois",
    difference = "Diferença"
  ) %>%
  gt::fmt_number(columns = c(before, after, difference), decimals = 1) %>%
  gt::cols_align(align = "left", columns = c(caso, ced_group, ced)) %>%
  gt::tab_row_group(label = "Caso 2: Grupo C com valor residual após subtração de B ajustado", rows = str_detect(caso, "Caso 2")) %>%
  gt::tab_row_group(label = "Caso 1: Grupo C totalmente consumido por B", rows = str_detect(caso, "Caso 1")) %>%
  gt::tab_style(
    style = gt::cell_text(weight = "bold"),
    locations = gt::cells_row_groups()
  ) %>%
  gt::tab_options(table.font.size = "small")
```

### Passo 3: Subtrair todos os valores do grupo A do grupo C (dentro de ced_b3)

Subtraímos do grupo C a soma de todos os valores do grupo A dentro de cada grupo ced_b3, independentemente de existir ou não um grupo B intermédio. Este passo é necessário porque, após os Passos 1 e 2, o grupo C ainda retém o valor correspondente às linhas A — seja porque essas linhas A têm um pai B (que já foi subtraído do C no Passo 2), ou porque são filhos directos do C sem nível intermédio. Em ambos os casos, o resultado esperado é que o grupo C fique com valor zero ou com um residual que representa apenas o que não está coberto por nenhuma linha mais granular.

```{r step3-subtraction}
#| message: false
#| warning: false
#| echo: false

df_step3_before <- df_step2_after %>%
  mutate(step = "before")

df_limpeza_9 <- df_step2_after %>%
  group_by(ugb_funcao_prog_fr, ced_b3) %>%
  mutate(
    across(
      all_of(num_cols),
      ~ if_else(ced_group == "C", .x - sum(.x[ced_group == "A"], na.rm = TRUE), .x)
    )
  ) %>%
  ungroup() %>%
  mutate(step = "after")

df_step3_comparison <- bind_rows(df_step3_before, df_limpeza_9) %>%
  arrange(ugb_funcao_prog_fr, ced_b3, ced, step)

df_step3_comparison %>%
  filter(
    ced_b3 == "112" & (
      str_detect(ugb_funcao_prog_fr, "09611") & str_detect(programa, "101MAE01060000000OF00")
    )
  ) %>%
  pivot_wider(
    id_cols = c(ugb_funcao_prog_fr, ced_group, ced, ced_b3, programa),
    names_from = step,
    values_from = dotacao_actualizada_da
  ) %>%
  mutate(
    difference = after - before,
    caso = "Caso extra: Grupo C totalmente eliminado — todos os filhos A subtraídos diretamente"
  ) %>%
  arrange(ced) %>%
  select(caso, ced_group, ced, before, after, difference) %>%
  gt::gt() %>%
  gt::cols_label(
    caso = "Caso",
    ced_group = "Grupo",
    ced = "CED",
    before = "Antes",
    after = "Depois",
    difference = "Diferença"
  ) %>%
  gt::fmt_number(columns = c(before, after, difference), decimals = 1) %>%
  gt::cols_align(align = "left", columns = c(caso, ced_group, ced)) %>%
  gt::tab_row_group(label = "Caso extra: Grupo C totalmente eliminado — todos os filhos A subtraídos diretamente", rows = str_detect(caso, "Caso extra")) %>%
  gt::tab_style(
    style = gt::cell_text(weight = "bold"),
    locations = gt::cells_row_groups()
  ) %>%
  gt::tab_options(table.font.size = "small")

```
