---
title: "*Debugging of e-SISTAFE export cleaning*"
format: html
logo: Images/emblem_giz_large.png
---

# Introdução

## Carregar pacotes requiridos

```{r attach-packages}
#| message: false
#| warning: false

library(tidyverse)
library(readxl)
library(janitor)
library(glue)
source("Scripts/functions.R")

```

## Definir caminhos aos dados e-SISTAFE e UGB's

```{r set-globals}
#| message: false
#| warning: false

path_ugb <- "../../Data/ugb/Codigos de UGBs.xlsx"
path_data <- "Data/debugging/"

```

# Detectar ficheiros e metadados

## Detectar ficheiros

```{r set-paths}
#| message: false
#| warning: false

  paths <- list.files(
    path = path_data,
    pattern = "\\.xlsx$",
    full.names = TRUE,
    ignore.case = TRUE
  )

  paths

```

# Carregar e limpar ficheiros no R

## Carregar ficheiros

```{r load-files}
#| message: false
#| warning: false

df <- map(paths, ~read_excel(.x, col_types = "text")) |> 
  set_names(basename(paths)) |> 
  list_rbind(names_to = "file_name")

glue(
  "Ficheiros carregados: {n_distinct(df$file_name)}
   Linhas carregadas: {nrow(df)}"
)
```

## Limpar ficheiros

### Renomear colunas

```{r rename-files}
#| message: false
#| warning: false

df_limpeza_1 <- clean_names(df)

names(df_limpeza_1)

```

### Remover colunas desnecessarias

```{r remove-cols}
#| message: false
#| warning: false

df_limpeza_2 <- df_limpeza_1 |> 
  select(!dplyr::ends_with("percent"))

names(df_limpeza_2)

```
### Extrair código UGB

```{r create-ugb-code}
#| message: false
#| warning: false

df_limpeza_3 <- df_limpeza_2 |> 
  mutate(
      dplyr::across(dotacao_inicial:liq_ad_fundos_via_directa_lafvd, as.numeric),
      ugb_id = substr(ugb, 1, 9)
  ) |> 
    relocate(ugb_id, .after = ugb)

  glimpse(df_limpeza_3)

```
### Carregar UGB's de educação

```{r carregar-ugb-valido}
#| message: false
#| warning: false

  # Load lookup table for education UGB and other metadata
vec_ugb <- read_excel(path_ugb, sheet = "UGBS") |> 
  clean_names() |> 
  select(
    ugb_cod = ugb_1,
    ugb_nome = ugb_3
  ) |> 
  distinct(ugb_nome) |> 
  pull()

head(vec_ugb)
```

### Classificar filtro UGB de educação

```{r filtrar-ugb-valido}
#| message: false
#| warning: false

df_limpeza_4 <- df_limpeza_3 |> 
      mutate(mec_ugb_class  = ifelse(ugb %in% vec_ugb, "Keep", "Remove")) %>% 
      filter(mec_ugb_class == "Keep") |>
      select(-mec_ugb_class)

glimpse(df_limpeza_4)


```

### Categorizar CED por nível

```{r codificar-ced-param}
#| message: false
#| warning: false

df_limpeza_5 <- df_limpeza_4 |> 
    dplyr::mutate(
      ced_blank_class = ifelse(!is.na(ced), "Keep", "Remove"),
      ced_group = dplyr::case_when(
        !stringr::str_ends(ced, "00")                                           ~ "A",
        stringr::str_ends(ced, "00") & !stringr::str_ends(ced, "000") & !stringr::str_ends(ced, "0000") ~ "B",
        stringr::str_ends(ced, "000") & !stringr::str_ends(ced, "0000")        ~ "C",
        stringr::str_ends(ced, "0000")                                         ~ "D",
        TRUE                                                                   ~ NA_character_
      )
    )

glimpse(df_limpeza_5)

```
```{r filter-d-cedgroup}

df_limpeza_6 <- df_limpeza_5 |> 
  filter(is.na(ced_group) | ced_group != "D")

unique(df_limpeza_6$ced_group)

```

```{r remove-ced-blank}
#| message: false
#| warning: false

df_limpeza_7 <- df_limpeza_6 |>
  filter(!is.na(ced) | (!is.na(funcao) & !is.na(programa) & !is.na(fr))) |> 
  mutate(data_tipo = if_else(is.na(ced), "Metrica", "Valor")) |> 
  relocate(data_tipo, .after = ced_group)

df_limpeza_7 |> count(ced_group, data_tipo)

```

```{r create-new-vars}
#| message: false
#| warning: false

df_limpeza_8 <- df_limpeza_7 |>
  mutate(
    ced_b4 = stringr::str_sub(ced, 1, 4),
    ced_b3 = stringr::str_sub(ced, 1, 3),
    id_ced_b4 = stringr::str_c(ugb, funcao, programa, fr, ced_b4, sep = "_"),
    id_ced_b3 = stringr::str_c(ugb, funcao, programa, fr, ced_b3, sep = "_")) |>
  unite(ugb_funcao_prog_fr, ugb_id, funcao, programa, fr, sep = " | ", remove = FALSE, na.rm = FALSE) |>
  relocate(c(ced_base_4, ced_base_3), .after = ced) |>
  relocate(ced_group, .before = ced) |> 
  relocate(data_tipo, .after = ced_3d) %>% 
  relocate(ugb_funcao_prog_fr, .before = everything())

glimpse(df_limpeza_8)

```

