---
title: "Exemplo de processamento de ficheiro eSISTAFE"
format: html
---

# Configuração

Primeiro, vamos começar carregando o código de programação necessário para processar o nosso ficheiro e-SISTAFE. No R, isso é feito através das funções ‘library()’ e ‘source()’.

```{r attach-packages}
#| message: false
#| warning: false

library(tidyverse)
library(readxl)
library(janitor)
source("Scripts/functions.R")

```

# Detecção dos ficheiros e metadados

Agora vamos pedir ao R para identificar os nomes dos ficheiros que foram armazenados numa pasta para processamento.  

```{r list-files}

  paths <- list.files(
    path = "Data/",
    pattern = "\\.xls$",
    full.names = TRUE,
    ignore.case = TRUE
  )

  paths

```
A seguir, vamos chamar uma função que foi concebida para descodificar os nomes dos ficheiros eSISTAFE!  Esta função é chamada `extrair_meta_extracto`.

```{r extract-metadata}

resultados_df <- map(paths, extrair_meta_extracto) |> 
                 list_rbind(names_to = "arquivo_fonte")

glimpse(resultados_df)

```

# Carregar e limpar ficheiros

## Carregamento
Vamos carregar todos os nossos ficheiros eSISTAFE e combiná-los num único conjunto de dados! Podemos fazer isso numa única ação, apontando o nosso código para o conjunto de caminhos de ficheiros que já definimos.

```{r load-files}

df <- map(paths, ~read_excel(.x, col_types = "text")) |> 
  set_names(basename(paths)) |> 
  list_rbind(names_to = "file_name")

glimpse(df)

```

## Limpeza

Agora começa o verdadeiro trabalho: limpar os ficheiros eSISTAFE! A primeira coisa que vamos fazer é converter os nomes das colunas em algo mais legível pela máquina.


### Renomear colunas
```{r rename-files}

df_limpeza_1 <- clean_names(df)

glimpse(df_limpeza_1)

```

### Remover colunas desnecessarias
```{r remove-cols}

df_limpeza_2 <- df_limpeza_1 |> 
  select(!dplyr::ends_with("percent"))

glimpse(df_limpeza_2)

```

### Isolar codigo ugb
```{r create-ugb-code}

df_limpeza_3 <- df_limpeza_2 |> 
  mutate(
      dplyr::across(dotacao_inicial:liq_ad_fundos_via_directa_lafvd, as.numeric),
      ugb_id = substr(ugb, 1, 9)
  ) |> 
    relocate(ugb_id, .after = ugb)

  glimpse(df_limpeza_3)
```

### Carregar ugb's de educação
```{r carregar-ugb-valido}

  # Load lookup table for education UGB and other metadata
  vec_ugb <- read_excel("Documents/xxx_Orcamento_DB_ficheiro branco.xlsm",
                        sheet = "Organica da Educação") |>  
    clean_names() |>  
    distinct(codigo_ugb) |> 
    pull()

  glimpse(vec_ugb)

```

### Filtrar ugb's de educação
```{r filtrar-ugb-valido}

df_limpeza_4 <- df_limpeza_3 |> 
      mutate(mec_ugb_class  = ifelse(ugb_id %in% vec_ugb, "Keep", "Remove")
      ) |> 
      filter(mec_ugb_class == "Keep")

glimpse(df_limpeza_4)

```

### Codificar ced parametros
```{r codificar-ced-param}

df_limpeza_5 <- df_limpeza_4 |> 
    dplyr::mutate(
      ced_blank_class = ifelse(!is.na(ced), "Keep", "Remove"),
      ced_group = dplyr::case_when(
        !stringr::str_ends(ced, "00")                                           ~ "A",
        stringr::str_ends(ced, "00") & !stringr::str_ends(ced, "000") & !stringr::str_ends(ced, "0000") ~ "B",
        stringr::str_ends(ced, "000") & !stringr::str_ends(ced, "0000")        ~ "C",
        stringr::str_ends(ced, "0000")                                         ~ "D",
        TRUE                                                                   ~ NA_character_
      )
    )
    

glimpse(df_limpeza_5)

```